【裁判字號】    99,交聲,3219
【裁判日期】    990914
【裁判案由】    聲明異議
【裁判全文】
臺灣臺中地方法院交通事件裁定        99年度交聲字第3219號
原處分機關  交通部公路總局臺中區監理所臺中市監理站
異  議  人
即受處分人  甲○○
上列異議人即受處分人因違反道路交通管理處罰條例案件，不服
交通部公路總局臺中區監理所臺中市監理站中華民國99年8 月10
日裁監稽違字第裁61-E00000000號裁決書所為之處分，聲明異議
，本院裁定如下：
    主  文
異議駁回。
    理  由
一、原處分意旨略以：異議人即受處分人甲○○（下稱受處分人
    ）於民國99年6 月21日19時20分許，騎乘車牌號碼DRS-823
    號輕型機車，在新竹縣竹北市○○路與文田街口處，因「未
    帶駕照」之違規，為新竹縣警察局竹北分局員警掣單舉發。
    受處分人於期限內到案陳述意見，經原處分機關函詢舉發單
    位查明無誤後，原處分機關遂於99年8 月10日以裁監稽違字
    第裁61-E00000000號裁決書，依道路交通管理處罰條例第25
    條第3 款之規定，裁處受處分人罰鍰新臺幣（下同）300 元
    。
二、受處分人異議意旨略以：警員所開立之罰單與事實不符，伊
    當時雖遭他人追撞，而在東元醫院急診室接受治療，然意識
    仍舊清醒，又伊之駕照、身分證等證件均在隨身包包內，警
    員欲查看，伊豈有不出示之理！實則舉發員警確無要求伊提
    出駕照，如有錄音應請員警提出以資佐證；且伊於收到本件
    罰單當日即電詢舉發員警，該員警亦承諾於伊提出申訴時，
    將協助撤銷罰單，為此聲明異議等語。
三、按汽車駕駛人，駕駛汽車未隨身攜帶駕駛執照者，處新臺幣
    300 元以上600 元以下罰鍰，並責令補辦登記、補照、換照
    或禁止駕駛，道路交通管理處罰條例第25條第3 款定有明文
    。
四、經查：
  (一)受處分人於99年6 月21日19時20分許，騎乘車牌號碼DRS-82
    3 號輕型機車，在新竹縣竹北市○○路與文田街口處與他人
    發生車禍，員警據報前往現場及醫院處理時，因受處分人有
    騎乘機車未隨身攜帶駕駛執照之違規，經新竹縣警察局竹北
    分局員警認違反道路交通管理處罰條第25條第3 款規定，而
    掣開竹縣警交字第E00000000 號舉發違反道路交通管理事件
    通知單（下稱舉發通知單）。受處分人於期限內到案陳述意
    見，經原處分機關函詢舉發單位查明後，原處分機關乃依舉
    發之違規事實暨舉發單位覆函，於99年8 月10日以裁監稽違
    字第裁61-E00000000號裁決書，裁處受處分人罰鍰300 元等
    情，有前揭舉發通知單、交通違規陳述單、新竹縣政府警察
    局竹北分局99年8 月5 日竹縣北警交字第0995006130號函及
    上開裁決書各1 份在卷可稽。
  (二)審諸證人即本件舉發之員警卓青治於本院99年9 月9 日訊問
    時結證稱：「（問：請詳細陳述舉發經過？）當時有人報案
    說有車禍，我到現場時甲○○小姐已經被救護車送到東元醫
    院接受治療了，我之後到醫院，就請陳小姐出示身分證、駕
    照、行照等資料，當時她身旁有1 、2 位朋友，當時她說『
    我是被撞的』，我就回答『妳的皮包就放在旁邊，可以請妳
    找找看駕照或是行照等資料嗎？』。後來甲○○小姐就拿出
    身分證或是健保卡給我登記資料，我再次詢問陳小姐是否有
    帶駕照或是行照等資料，她再找一找之後就回答說『沒有』
    ，所以我才會根據上情開立此舉發通知單。（證人庭呈當時
    在醫院的草稿）我處理案件的習慣，是當場如果當事人沒有
    帶證件資料，我就會在草稿上面記載未帶駕、行照」、「（
    問：你有無承諾甲○○說如果她提出申訴，你就協助她撤銷
    此舉發單？）甲○○事後有打過好幾次電話來，我是告訴她
    ，請她依法提出申訴，我會依規定回覆監理單位」等語。衡
    以證人與受處分人素不相識，亦無宿怨，其依法執行職務，
    舉發受處分人上開違規情事，應無設詞誣攀之理。況警員執
    行職務受行政懲處責任之監督，到庭具結作證更以刑罰擔保
    其證詞之真實性，其殊無甘冒行政懲處及刑法偽證罪責任，
    而故意誣陷受處分人之必要。又參以證人卓清治警員對於事
    發經過描述十分詳盡；且由其當庭所提出其處理本件交通事
    故所繪之草圖以觀，其上確載有受處分人之姓名、出生年月
    日及身分證字號等資料，足見當時受處分人應有提供身分證
    或健保卡等資料供證人紀錄，此核與證人卓清治警員前開證
    詞不謀而合；另觀諸上開草圖上亦確載有「未帶駕行照」等
    字樣，益徵證人卓清治警員之前開證述，堪信為真實。受處
    分人異議稱：舉發員警並未要求伊提出駕照，且承諾於伊提
    出申訴時，將協助撤銷罰單云云，要非可採。從而，受處分
    人有騎乘機車未隨身攜帶駕駛執照之違規事實，洵堪認定。
  (三)至於上開違規事實雖無錄音或錄影等以資佐證，然觀諸現行
    法規，並未要求員警於執行交通勤務時，必須就違規事實錄
    影或拍照存證，始得據以舉發；況本件舉發員警亦已就違規
    事實到院具結作證在卷。是本件違規事實雖未經錄音或錄影
    存證，尚無礙於受處分人違規事實之成立，受處分人上開聲
    明異議意旨所指，亦不足採。
  (四)綜上所述，受處分人既有上揭騎乘機車未隨身攜帶駕駛執照
    之違規事實，原處分機關依道路交通管理處罰條例第25條第
    3 款之規定，裁處受處分人罰鍰300 元，於法核無不合。本
    件聲明異議為無理由，應予駁回。
五、據上論斷，應依道路交通管理處罰條例第87條第2 項，道路
    交通案件處理辦法第19條，裁定如主文。
中    華    民    國    99    年    9     月    14    日
                  交通法庭  法  官  黃佩韻
以上正本證明與原本無異。
如不服本裁定，應於送達後5日內，向本院提出抗告狀。
                            書記官  林柏名
中    華    民    國    99    年    9     月    14    日

司法院資訊處製作；財團法人民間司法改革基金會備份。
